臺灣彰化地方法院交通事件裁定　　　　95年度交聲字第1069號
移
異 議 人 即
受 處 分 人　甲○○
上列受處分人因違反道路交通管理處罰條例案件，對於交通部公
路總局臺中區監理所彰化監理站中華民國95年11月16日所為之處
分（彰監四字第裁64-JC0000000號裁決書），聲明異議，本院裁
定如下：
    主  文
異議駁回。
    理  由
一、按行車速度，依速限標誌或標線之規定，無速限標誌或標線
    者，行車時速不得超過50公里。但在未劃設車道線、行車分
    向線或分向限制線之道路，或設有快慢車道分隔線之慢車道
    ，時速不得超過40公里。違反者，處車輛駕駛人新臺幣（下
    同）1,200 元以上2,400 元以下罰鍰，並記違規點數1 點，
    道路交通安全規則第93條第1 項第1 款、道路交通管理處罰
    條例第40條、第63條第1 項定有明文。
二、本件原處分機關交通部公路總局臺中區監理所彰化監理站以
    ：異議人即受處分人甲○○（下稱異議人）駕駛黃惠慈所有
    之車牌號碼3Q-1538 號自用一般小客車於民國95年9 月16日
    下午5 時15分在臺14線40公里處，因「汽車駕駛人行車速度
    ，超過規定之最高時速未滿20公里」為警掣單舉發，經原處
    分機關交通部公路總局臺中區監理所彰化監理站依道路交通
    管理處罰條例第40條、第63條第1 項之規定，於95年11月16
    日以彰監四字第裁64-JC0000000號裁決書裁處罰鍰1,600 元
    ，並記違規點數1 點在案。
三、聲明異議意旨略以：當時異議人即受處分人行經該路段時，
    前方適有二輛車競駛，異議人並未超速行駛，警員測速及舉
    發對象是否有誤？且當天使用雷射測速槍是替代役男，其身
    分、技術之合法性、適當性均有可疑，另警察舉發其未依速
    限行駛亦未提出照片為證，原處分顯有違誤，爰聲明異議云
    云。
四、訊據異議人甲○○固不否認有於前開時、地駕駛上述系爭車
    輛為警攔停掣單舉發，並於舉發通知單上簽名之事實，惟矢
    口否認有行車速度超過規定之最高時速之違規行為，並以前
    詞置辯。經查：
  (一)按警察役役男服勤時，工作內容牽涉人民權益時，除法令另
    有規定外，應配合警察人員處理，內政部替代役警察役役男
    服勤管理要點第20條定有明文，可知，服警察役之替代役男
    並非不得執行與人民權益有關之勤務，於警察人員在場及指
    導下，替代役男仍得配合警察協助執行與人民權益有關之特
    定勤務。是本件替代役男洪瑞嶸在所屬機關授權下，配合在
    場之警員賴育源執行交通稽查業務，持測速槍執行測速工作
    ，並於測得超速車輛後，由另一位替代役男將車輛攔停，再
    由在場之警員掣單舉發之合法性當無可議；又測速槍係電子
    儀器，依證人即掣單舉發之警員賴育源證述，僅需將測速槍
    內所示紅點對準鎖定之車輛，在1 秒內即可顯示該車之車速
    ，操作簡單，故並無規定之訓練課程，而是由會使用之人員
    指導他人使用，本件持測速槍之替代役男從95年6 月起即負
    責執行測速工作等語（參本院訊問筆錄第3 、4 頁）。是異
    議人辯稱本件由替代役男持測速槍測速之合法性及技術之適
    當性均有可疑云云，尚屬無據，合先敘明。
  (二)證人賴育源於本院95年12月18日調查時結證稱：其於當天帶
    同2 位替代役男在臺14線40公里草屯往埔里方向的車道取締
    超速，由替代役男洪瑞嶸持測速槍進行測速，另一位替代役
    男負責攔停車輛，其則負責製單工作，其等都是瞄準第1 部
    車，如果車流大太，瞄準不易，就會放棄以避免爭議，而且
    測速槍係以槍內所示的紅點，鎖定特定的車輛，然後顯示該
    車車速，鎖定不到1 秒就可以顯示車速。當時異議人是行駛
    在外側車道的第1 部車，並沒有異議人所說前面有兩輛競駛
    車輛，二位替代役男攔停異議人的車子後，異議人下車表示
    他並無超速，其有給異議人看測速槍顯示的車速，因為測速
    槍之速度資料除非再扣1 次板機才會消除，其等是給當事人
    看完後才會消除，當天也有給異議人查看等語（見本院訊問
    筆錄第3 、4 頁），已就本件之舉發過程為明確之證述。
  (三)至異議人雖辯稱當時伊車前有兩車競駛，本件可能係舉發對
    象錯誤云云，惟此為證人賴育源否認已如前述，異議人又無
    法舉證以實其說，伊所辯之真實性已有可疑；且縱異議人所
    辯伊車前有兩車競駛為真，然細核異議人於本院陳稱：從伊
    發現兩車競駛之第一個隧道至伊被攔停之第三隧道出口距離
    約1 公里，伊之所以認為該兩輛車競駛，是因為那兩輛車車
    速很快，且不斷超車；在第個三隧道時，該兩輛競駛之車輛
    在伊前面約1 、20公尺，中間只隔1 輛車，那兩輛車車速很
    快等語（參本院訊問筆錄第5 、6 頁），則若非異議人之車
    速與該兩輛競駛車輛之車速相當，怎可能在經過約1 公里之
    路程，該兩競駛車輛仍只在異議人所駕駛之車輛前約1 、20
    公尺處，是依異議人上揭陳述，反益徵異議人遭舉發時車速
    「很快」之事實；況縱使當時異議人所駕駛之車輛前約1、
    20公尺處有另二車競駛，但證人既已明確證稱係鎖定異議人
    車輛進行測速，亦無法據此為舉發對象有誤之認定。可知，
    不論異議人上開辯詞是否為真，均無法為有利異議人之認定
    。
  (四)又本院審酌本件舉發日距離證人賴育源於本院作證之時間僅
    約3 個月，且異議人於遭舉發後即提出申訴，經南投縣政府
    警察局埔里分局向證人賴育源查明舉發過程後，於95年10月
    20日以投埔警交字第0950017835號函覆，有該函影本1 紙附
    卷可參，再參酌證人賴育源證稱因執勤完畢其均會填寫執勤
    紀錄，故其記得本件舉發當天共舉發5 件超速違規，其中3
    件為攔停舉發，2 件為不服取締逕行舉發等語（參本院訊問
    筆錄第3 頁）等情，認證人賴育源對本件有較深之印象，合
    於常情，是其證稱記得本件舉發過程，並為上揭舉發過程之
    證述，應可採信。而證人賴育源雖為本件舉發員警，但其已
    到庭在本院法官面前以言詞證述本件訴訟上之待證事實，且
    於本件卷存證據資料內並無任何積極證據足以證明證人上開
    證詞係屬虛偽，亦無有足以令人顯信其證詞為不可採之品性
    證據或前科證據存在，本院自不得僅以證人為本件開單告發
    受處分人之警員而全盤抹煞其在訴訟上所具有之證人資格，
    附此敘明。
  (五)另異議人雖又辯稱舉發應有照片為證云云，惟訴訟上之證據
    除物證外，包括書證、人證、鑑定等證據方法，而證據之調
    查，以使法院得依調查證據結果認定事實為已足，不以一定
    須有某特定或特種證據為必要，則本件經本院調查證據結果
    已足認定違規事實既如前述，即無欠缺照片為證之問題。又
    舉發單位用以測速之測速槍雖不能列印資料或照片，僅能針
    對超速車輛以定格顯示車速及距離，並予攔停舉發，然道路
    主管機關本得於法令授權範圍內，基於權責對於各項行政措
    施包括交通違規舉發方式等事項，為具體裁量、規劃，俾達
    到道路使用效能、維持交通秩序及保障道路使用人往來便利
    與安全之行政目的，除行政措施明顯違法外，法院無從審查
    行政機關基於裁量權限所實施交通違規舉發方式適當與否之
    問題，民眾如對行政機關之行政措施有所疑義，應依循行政
    救濟管道向相關權責機關反應，在此之前，人民仍有依法遵
    守之義務，斷無任由人民對於交通違規舉發方式之不滿，自
    行否認舉發之效力，並據為免罰之理由，併此敘明。
  (六)綜上，本院依卷內資料及證人賴育源之證述既已得有本件違
    規車輛駕駛人確有上開違規行為之心證，自得為事實之認定
    而認異議人甲○○確有本件違規行為無訛。
五、綜上所述，受處分人確有於前揭時、地行車速度，超過規定
    之最高時速之違規，原處分機關依上開道路交通管理處罰條
    例第40條、第63條第1 項之規定，裁處異議人罰鍰1,600 元
    ，記違規點數1 點，並無違誤。本件異議為無理由，應予駁
    回。
六、據上論斷，爰依道路交通案件處理辦法第19條，裁定如主文
    。
中　　華　　民　　國　　96　　年　　1　　月　　24  　日
                  交通法庭    法  官   吳永梁
以上正本證明與原本無異。
如不服本裁定，應於裁定送達後5 日內向本院提出抗告狀 (須附
繕本)。
中　　華　　民　　國　　96　　年　　1　　月　　26  　日
                              書記官   陳美敏
